【裁判字號】    90,交抗,3
【裁判日期】    891205
【裁判案由】    違反道路交通管理處罰條例
【裁判全文】
臺灣高等法院刑事裁定                     九十年度交抗字第三號
    抗  告  人  甲○○
    即受處分人
右抗告人因違反道路交通管理處罰條例案件，不服臺灣桃園地方法院交通法庭八十九
年度交聲字第一九四號，中華民國八十九年十二月五日裁定，提起抗告，本院裁定如
左：
        主  文
抗告駁回。
    理  由
一、抗告意旨略以受處分人於八十九年六月二日七時十分許，駕駛車號ＥＸ－三三０
    五號自用小客車，沿桃園縣大園鄉台十五線，由南往北方向行駛，行經與民生路
    交叉路口時，適有黎怡芬無照駕駛車號ＨＸＣ－七五五號重型機車由對向駛至該
    路口，當時黎怡芬機車原停置於一輛待左轉自小客車後方，因黎怡芬機車停置自
    小客車後方，以致受處分人駕駛自小客車自觀音往竹圍方向行駛，行經台十五線
    與民生路口時，因視線遭前揭自小客車阻擋，故僅見前方台十五線竹圍往觀音方
    向往內側車道一部自小客車待轉中，無法目睹位於該車後方之黎怡芬機車而受處
    分人所駕自小客車已行駛逾交岔路口中心處後，黎怡芬因不耐久候，且其視線亦
    遭前方自小客車阻擋未見受處分人所駕自小客車而忽然加速逕自左轉，而致發生
    本件車禍，因黎怡芬機車突然加速左轉，致受處分人發現黎怡芬駕車衝出時已煞
    車不及，此乃本件車禍發生之主因，並非受處分人未注意車前狀況，若受處分人
    未注意車前狀況，受處分人焉能記憶案發當時有一部自小客車待轉之理，況本件
    車禍肇事責任亦尚在覆議程序中，原處分遽以受處分人違反道路交通安全規則，
    因而肇事致人受傷，而吊扣其駕駛執照，實有未當，請撤銷原裁定云云。
二、按汽車行駛時，駕駛人應注意車前狀況及兩車併行之間隔，並隨時採取必要之安
    全措施，道路交通安全規則第九十四條第三項定有明文，查抗告人所述有一輛待
    左轉之自小客車阻礙視線等，並未提出其證明，所述已無可採，且縱有一輛待左
    轉之自小客車阻礙視線，此際駕駛人更應注意車前狀況，以便隨時煞停，隨時採
    取必要之安全措施，惟抗告人並未為此注意致發生本件之車禍，自屬有違上開道
    路交通安全規則之規定，又車禍肇事責任在覆議中，雖其覆議結果可供主管單位
    參考，但並非主管單位不得以現有已存在之事證來裁罰，是抗告人之前揭抗告難
    認有理由，又原審以按汽車行駛時，駕駛人應注意車前狀況，並隨時採取必要之
    安全措施；又汽車行駛至交岔路口，轉彎車應讓直行車先行，道路交通安全規則
    第九十四條第三項、第一百零二條第一項第六款分別定有明文。經查：（一）本
    件車禍肇事地點即桃園縣大園鄉台十五線與民生路交岔路口，屬有號誌交岔路口
    ，此有道路交通事故調查報告表影本一紙附卷可稽。（二）本件交通事故之發生
    係因異議人於八十九年六月二日七時十分許，駕駛車號ＥＸ－三三０五號自用小
    客車沿桃園縣大園鄉台十五線，由南往北方向行駛，行經與民生路交岔路口時，
    適有黎怡芬無照駕駛車號ＨＸＣ－七五五號重型機車由對向駛至該路口，突然左
    轉彎，致甲○○煞車不及，而於該交岔路口，不慎遭該自小客車之右前方撞及黎
    怡芬所駕駛之上開機車右側，黎怡芬人車倒地因而受有傷害，此有異議人、被害
    人警訊筆錄、及道路交通事故調查報告表影本各一份附卷可稽。（三）異議人駕
    駛自小客車行經該交岔路口，未注意車前狀況，並隨時採取必要之安全措施，致
    所駕駛之自小客車右前方撞及黎怡芬所駕駛之上開機車右側，黎怡芬人車倒地，
    因而受有傷害，異議人有違前開道路交通安全規則第九十四條第三項之規定；雖
    被害人黎怡芬無照駕車行經該交岔路口時，未讓直行車先行，亦有違前開道路交
    通安全規則第一百零二條第一項第六款之規定，然不能因被害人之過失而解免異
    議人之過失責任。又台灣省桃園區車輛行車事故鑑定委員會鑑定意見書之鑑定意
    見亦僅提供參考，並非作為裁決之唯一依據，故異議人以被害人之過失，及台灣
    省桃園區車輛行車事故鑑定委員會鑑定意見書有誤聲明異議，並無可採，及以按
    汽車駕駛人，駕駛汽車違反道路交通安全規則，因而肇事致人受傷者，吊扣其駕
    駛執照三個月至六個月，道路交通管理處罰條例第六十一條第二項定有明文。異
    議人駕駛車輛既有前述違反道路交通安全規則之情形，並因而致黎怡芬受有傷害
    ，原裁決機關交通部公路局新竹區監理所站桃園監理站以異議人違反道路交通管
    理處罰條例第六十一條第二項規定，處異議人吊扣駕照六個月處分，於法洵無違
    背，異議人聲明異議意旨猶執陳詞，任意指摘原處分不當，非有理由，而依道路
    交通案件處理辦法第十九條規定，將其異議駁回，經核原裁定於法並無不合，是
    本件抗告為無理由，應予駁回。
據上論斷，應依道路交通案件處理辦法第二十六條，刑事訴訟法第四百十二條裁定如
主文。
中    華    民    國      九十   年      一        月        十八      日
                            臺灣高等法院交通法庭
                                審判長法  官  蔡  永  昌
                                      法  官  陳  榮  和
                                      法  官  許  宗  和
右正本證明與原本無異。
不得再抗告。
                                       書記官  廖  艷  莉
中    華    民    國     九十     年       一       月       十九       日


司法院資訊處製作；財團法人民間司法改革基金會備份。
